【裁判字號】    92,自,452
【裁判日期】    920630
【裁判案由】    違反動產擔保交易法
【裁判全文】
臺灣臺中地方法院刑事判決                          九十二年度自字第四五二號
    自  訴  人  丙○○○有限公司
    代  表  人  黃仁哲
    代  理  人  甲○○
    被      告  乙○○
右列被告因違反動產擔保交易法案件，經自訴人提起自訴，本院判決如左：
    主  文
乙○○無罪。
    理  由
一、自訴意旨略以：被告乙○○於民國九十年四月十八日以動產擔保交易附條件買賣
    方式向自訴人購買光陽牌一二五ＣＣ、車牌號碼ＩＸＲ─四六三號機車一輛，為
    動產擔保交易之債務人，約定總價金新臺幣（下同）三萬六千元，分十二期給付
    ，每期為二千元，訂於每月二十日給付分期款項，標的物存放地點為臺中縣太平
    市○○街十四號五樓，在價金未付清之前，標的物所有權仍屬於自訴人所有，被
    告僅得依約占有使用，不得任意遷移、出賣、移轉、抵押或為其他處分。詎被告
    在取得標的物後，給付八期後，人、車即不知去向，經自訴人以電話及存證信函
    催繳均置之不理，另經自訴人派員前往契約書所約定該機車存放地點要取回該機
    車，亦無所獲，顯係被告已將該機車遷移或為其他處分，導致自訴人追索無著，
    受有損害。因認被告涉有動產擔保交易法第三十八條之罪嫌。
二、按犯罪事實應依證據認定之，無證據不得推定其犯罪事實；又不能證明被告犯罪
    者，應諭知無罪之判決，刑事訴訟法第一百五十四條、第三百零一條第一項分別
    定有明文。次按事實之認定，應憑證據，所謂證據，須適於為被告犯罪事實之證
    明者，始得採為斷罪資料，如未能發現相當證據，或證據不足以證明，自不能以
    推測或擬制之方法以為裁判基礎；又認定不利於被告之事實，須依積極證據，苟
    積極證據不足為不利於被告事實之認定時，即應為有利於被告之認定，更不必有
    何有利之證據，最高法院五十三年臺上字第二七五０號、三十年上字第八一六號
    、四十年臺上字第八六號分別著有判例可資參照。次按動產擔保交易法第三十八
    條之罪，除須有債務人將標的物遷移或為其他處分行為，及債權人因而受有損害
    之客觀事實外，尚須債務人具有意圖不法利益之主觀要件，始克成立。
三、自訴意旨認被告乙○○涉犯有動產擔保交易法第三十八條之罪嫌，無非係以自訴
    人之指訴，及附條件買賣契約書、存證信函各一紙資為論據。訊據被告固坦承有
    於右揭時、地，以動產擔保交易附條件買賣之方式，向自訴人購買車牌號碼ＩＸ
    Ｒ─四六三號機車一輛，且給付第八期期款後即未再依約付款之事實，惟陳稱：
    目前伊業將上開機車之餘款付清，上揭機車已送至雲林修理，因伊購買時該機車
    為十年之中古車，引擎即有故障，之前機車均置放在臺中市之租處即寧夏路二二
    九號作為交通工具，伊不知道自訴人通知繳款之事，況伊離開標的物存放處即舅
    媽住處後，找到工作後即寄錢委託舅媽代為繳款，但自訴人之業務員並未去收錢
    ，伊係後來始知悉自訴人寄發存證信函之事，伊並未違犯本犯罪，唯一處理不妥
    之處在於未主動拿錢給自訴人等語。經查：
  (一)、依常理，財產所有人或持用人遇有遷移住居處之情況，除將財產轉賣、贈與、
      丟棄或為其他處分外，一般均係隨同所有人或持用人遷往遷徙地。而依被告與
      自訴人簽立之附條件買賣契約書所示，雙方對於被告所購買之車牌號碼ＩＸＲ
      ─四六三號機車雖有約定存放地點，但並未限制被告於暫居他處時，亦不得將
      該輛機車隨同遷移，且自訴人在本院審理對於上開重型機車仍在被告占有之事
      實並不爭執，且自承因一直找不到被告始認定被告有遷移上揭機車之事實及故
      意，故被告前揭所陳其離開上揭機車約定地點即舅媽位於太平之住處，至前述
      寧夏路二二九號之租處，致未將機車停放在前述約定地點，伊現因該機車無法
      使用，而將上述機車送回雲林修理等情，核與上揭常情即屬無違，應屬可信，
      自難徒憑被告單純離開標的物存放處而遷移前揭機車之情狀，即遽認被告就該
      輛機車所為遷移行為，有何不法利益之意圖。
  (二)、又被告確於自訴人對其提起本件自訴後，即一次給付上開機車餘款，有和解書
      一份附卷可稽，基此，被告雖因一時未主動與自訴人連繫致未按期繳納車款，
      但嗣已全部清償車款，足見被告雖於遷移上開機車後，未主動告知自訴人，亦
      未按期繳付期款，但顯非為脫免付款責任，獲取任何不法利益，而故意將上開
      機車遷移他處，使自訴人追索無著，應臻明確；另自訴人亦未能提出其他確切
      之證據證明被告遷移上開機車係基於意圖如何不法之利益，揆諸前揭說明，被
      告所為，尚與動產擔保交易法第三十八條之規定有間。此外，本院復查無其他
      積極證據足資證明被告確有自訴人所指之犯行，不能證明被告犯罪，依法應諭
      知無罪之判決。
據上論斷，應依刑事訴訟法第三百四十三條、第三百零一條第一項，判決如主文。
中      華      民      國      九十二      年    六      月     三十   日
                                臺灣臺中地方法院刑事第一庭
        法  官  楊  曉  惠
右正本證明與原本無異。
如不服本判決，應於送達後十日內向本院提出上訴狀（須附繕本），上訴於臺灣高等
法院臺中分院。
                                    書記官
中      華      民      國      九十二      年    六      月     三十   日


司法院資訊處製作；財團法人民間司法改革基金會備份。
